【裁判字號】    99,易,177
【裁判日期】    990928
【裁判案由】    傷害
【裁判全文】
臺灣士林地方法院刑事判決               99年度易字第177號
公  訴  人  臺灣士林地方法院檢察署檢察官
被      告  甲○○
上列被告因傷害案件，經檢察官提起公訴（99年度偵續字第29號
），本院判決如下：
    主  文
甲○○傷害人之身體，處拘役肆拾日，如易科罰金，以新臺幣壹
仟元折算壹日。
    事  實
一、甲○○與丙○○原為男女朋友，事後因故分手，丙○○遂持
    甲○○先前簽發之一張新臺幣（下同）二百萬元借據、一張
    面額一百二十萬元之本票，向甲○○索款，二人進而於民國
    九十八年三月二十七日下午，相約在臺北市○○區○○街六
    十一號保安宮廣場前協調上開債務。當日下午三時許，甲○○、丙○○圍坐在上址保安宮廣場前附設之石桌，協調上開
    債務時，因意見不合，致生口角，甲○○一時氣憤，竟基於
    傷害犯意，於上開時間、地點，徒手先將丙○○頭部按壓在
    該處石桌上方，再出手毆打丙○○後腦一、二下，經旁人拉
    開後始罷手，丙○○因此受有頸部瘀青挫傷腫大、左膝瘀青
    挫傷之傷害。
二、案經丙○○訴請臺北市政府警察局大同分局移送臺灣士林地
    方法院檢察署檢察官偵查起訴。
    理  由
一、本件引為判斷之證據依法原則上均有證據能力，被告亦未對
    其證據能力有何抗辯，參酌最高法院九十七年度台上字第一
    ０六九號判決意旨，本案證據具有證據能力之法律依據，即
    不再贅；又本案事證已明，且被告提出之有利事證如何不可
    採信，並均經本院詳敘理由如後，是故，檢察官提出之其他
    證據，既未經本院加以引用，且此部分證據亦非對被告有利
    ，自不需再贅述其證據能力，應先敘明。
二、訊據被告甲○○固坦承於上揭時間、地點，因債務協調與丙○○發生爭執等事實，惟矢口否認有何傷害犯行，辯稱：伊
    從頭到尾沒有出手打過丙○○，當天伊和朋友乙○○一起去
    ，丙○○除了和她姊姊林壽棉一起來以外，還帶了四個年輕
    人來，所以伊不可能打她，而且事後伊和丙○○、林壽棉還
    轉到麥當勞繼續談云云。經查：
（一）目擊證人丁○○到庭證稱：「當時我在保安宮廣場的涼亭
      裡面走象棋，我聽到一個女的聲音說：『我這條命不要了
      ，我跟你拼了』，我們全部的人就跑出來看，就在涼亭旁
      邊，也是在保安宮的廣場，看到一個女的（按：即丙○○
      ）跟被告在吵，後來這個女的雙手向前伸，好像是要拉被
      告的衣服。‧‧‧那個女的的手朝被告胸前伸過去，不知
      道是要拉還是要做什麼，被告就用右手朝那個女生的頭部
      揮下去，打下去後，那個女的頭往下俯，她想爬起來，被
      告又繼續將她的頭壓下去，再用右手打那個女的的後腦勺
      一、二下，女的又爬起來，兩個人又互相對罵，就被旁人
      拉開了」等語（本院卷第二十八頁），目擊證人林壽棉於
      檢察官偵查中亦證稱：「當天我陪丙○○去，甲○○有動
      手打丙○○，他從頭把她打下去，按在石桌上，還有用手
      打，我當時站在五、六步外，我一看嚇一下，我想靠近，
      甲○○就放開，所以我沒有看到他打哪裡，丙○○是頸部
      有流血，腳撞到石桌」等語（偵續卷第二十六頁），經核
      其二人所述，彼此互核相符，與丙○○在本院審理時證稱
      ：「當天被告帶一個朋友來，說是當律師的，要跟我談還
      錢的事，叫我回去拿借據正本，說要先還借據正本給他，
      才要談錢的事，然後被告說借據正本還他，他會再寫一張
      一百三十萬元的借據給我，每個月還我五千元，我聽了很
      生氣，就跟被告理論，被告就一巴掌打過來，並把我的頭
      壓在石頭（按：即指石桌），還在打我‧‧‧‧」、「好
      像是頭頂被打，因為我的頭有被壓下去。腳的膝蓋有撞到
      石桌，怎麼撞到的我不知道」、「當天在保安宮談到天黑
      ，被告用一張八十萬元的支票跟我換了本票，還剩下一百
      二十萬元就繼續談，因為天黑了又下毛毛雨，就去麥當勞
      談」等語（本院卷第三十三頁反面），除丙○○否認先出
      手欲拉扯被告外，其餘情節亦均相符，此外，復有丙○○
      提出之借據影本、本票影本各一份附卷可稽（偵查卷第十
      五頁、本院卷第四十六頁），參酌被告與丙○○因上開債
      務，自案發當日下午二時許起，猶談至當日深夜，可知被
      告並無即時清償該二百萬元之意，是丙○○因不滿被告拖
      延，欲出手拉扯被告，而遭被告先發制人，出手打傷，應
      不違常情，又丙○○受有頸部瘀青挫傷腫大、左膝瘀青挫
      傷之傷害，則有臺北市立聯合醫院中興院區九十九年九月
      九日北市醫興字第０九九三０五六一五００號函暨所附丙○○之病歷影本、該院出具之診斷證明書各一份在卷可考
      （本院卷第二十三之一頁至第二十三之七頁、偵查卷第十
      四頁），綜上，足認證人丁○○之前開指述屬實，可以採
      信。
（二）被告雖以前詞置辯，並請求傳喚證人乙○○為證，惟與前
      揭事證不符，且查：
    １丙○○堅稱：當天就伊和林壽棉二人前去，並未有其他人
      隨行等語，證人丁○○也指稱：當天是有七、八個人在場
      ，但是是雙方帶來的人馬或是旁觀的人，伊不清楚等語（
      本院卷第二十九頁），證諸前述案發經過可知，丙○○與
      被告發生衝突時，並無所謂之年輕人出面制止，甚至幫助
      丙○○之情，是丙○○所述顯較被告為可信，準此，被告
      所辯：當天丙○○有帶四個年輕人來，伊只有請乙○○陪
      同云云，意指雙方實力懸殊，其不至於出手傷人，並無可
      取。
    ２證人乙○○雖到庭附和被告稱：「當天我陪甲○○過去，
      對方有丙○○、丙○○的姊姊，還有四個二、三十歲的年
      輕人，我們當天下午兩點多就到了，到天黑差不多七點多
      離開，這中間我都在甲○○旁邊，沒有看到他打任何人」
      云云（本院卷第三十一頁），惟與丙○○、林壽棉、丁○○前開指述不符，其中丁○○與雙方均不相識，僅係偶然
      在場目睹案發經過，衡情，也無誣攀被告打人之必要，是
      乙○○前開證詞是否可信？已非無疑，且查，乙○○陳述
      前開證詞後經檢察官質以：「你有沒有看到丙○○衝過來
      要打被告」時，先稱：「沒有」云云，繼而經檢察官提示
      其先前之偵訊筆錄，方改稱：「我當時與甲○○坐在石桌
      旁邊，都沒有動，丙○○衝過來要打被告，沒有打到就自
      己跌倒」云云，隨後並再補稱：「丙○○沒有跟我們同一
      桌，他在很遠的地方，我們是跟她姊姊和她們帶來的四個
      年輕人談」云云（本院卷第三十一頁反面），不僅就丙○○有無出手欲拉扯被告之衝突開端，所述前後不一，即便
      就當日丙○○一方究竟由何人出面協調一節，亦與其先前
      在檢察官偵查中陳稱：「在保安宮談的時候，我與甲○○
      坐在石椅上，丙○○也坐在對面石椅，但一下坐，一下站
      ，他姊姊也坐在石椅上，四個年輕人則站在旁邊走來走去
      」云云（偵查卷第十二頁），有所出入，再斟酌丙○○之
      兩處傷勢分散在後頸、左膝，果若丙○○確係自己跌倒，
      至多不過左膝受傷，焉有後頸亦同時受傷之理？是證人乙○○上開證詞，明顯為迴護被告之詞，並無可採。
    ３被告出手毆傷丙○○之後，二人雖又從保安宮轉至麥當勞
      繼續協商該筆二百萬元債務，惟丙○○本即為向被告催討
      該二百萬元而來，於該筆債款尚未解決前，縱然雙方曾起
      衝突，然被告既願續行協調，則丙○○不忙於拂袖便去，
      並不違常情，被告辯稱：由當天晚間丙○○願意與伊繼續
      前往麥當勞協調一節，可以推知伊並未毆打丙○○云云，
      不免速斷。被告雖又辯稱：丙○○實際上沒有借給伊錢云
      云，並提出丙○○銀行帳戶之交易明細為證（本院卷第四
      十七頁），然此與被告當日有無出手毆打丙○○一節，並
      無直接關連，反而正係因被告不願還款，丙○○急怒下欲
      出手拉扯被告，致生衝突，被告此部分所辯縱使屬實，亦
      不足採為有利於其之認定。
    ４被告另辯稱：丙○○因事後遭伊太太控告妨害家庭，才挾
      怨誣攀云云，經查，依卷附臺北市立聯合醫院檢送之丙○○病歷資料及診斷證明書記載，丙○○係於九十八年三月
      二十九日下午二時二十八分到院，自稱於九十八年三月二
      十七日下午約三、四點被打，要求驗傷，驗傷結果則有前
      開左膝、後頸兩處傷處等語，亦即丙○○受傷與驗傷時間
      實際相去不過二日，如再斟酌被告與丙○○於三月二十七
      日協商債務至深夜，則丙○○最快亦僅能於三月二十八日
      驗傷，足認丙○○受傷、驗傷二者時間甚為緊密，由此推
      知，丙○○前開傷勢，當非假造，再由當時情境而言，被
      告與丙○○係圍坐在石桌旁協調債務，稍後丙○○頭部遭
      被告壓下，則丙○○驚慌掙扎中左膝撞及石桌受傷，並不
      難想像，至於丙○○雖遲至九十八年九月二十二日始向臺
      北市政府警察局大同分局重慶北路派出所申告，有該所受
      理各類案件紀錄表可查（偵查卷第四頁），惟依丙○○所
      述：伊是想說被告有還錢就算了，但後來被告一直沒有還
      錢等語（本院卷第三十七頁），參酌被告自承：事後伊太
      太在九十八年五月，有對丙○○和伊提出妨害家庭告訴，
      但伊的部分後來撤回了等語（本院卷第三十五頁、第三十
      六頁反面），是丙○○在受傷後因被告尚未還錢，投鼠忌
      器，故未急於提告，僅驗傷採證，迨日後被告遲未還款，
      復遭被告之妻對其提出妨害家庭告訴，始出手對被告提出
      傷害告訴之情，甚為昭然，非誣攀可比，被告所辯：係遭
      丙○○挾怨報復云云，並無可採。
    ５綜上，被告所辯均係卸責之詞，並無可採。
（四）綜上所述，本件事證明確，被告犯行已堪認定，應依法論
      科。
三、核被告所為，係犯刑法第二百七十七條第一項之普通傷害罪
    。爰審酌被告之前並無前科，有其臺灣高等法院被告前案紀
    錄表一份在卷可稽，尚查無不良素行，本件顯係雙方在協調
    債務時因言語爭執，一時意氣所致，丙○○之傷勢也非甚重
    ，本非不可原諒，惟被告欠款不還，已有不該，此後在協調
    債務時不僅商請乙○○假律師之名出面，希冀藉此讓丙○○
    知難而退，且因細故即出手傷人，犯後又再勾串乙○○飾詞
    迴護，態度不佳，被告之年齡、智識、經驗及其他一切情狀
    ，量處如主文所示之刑，並諭知易科罰金之折算標準，以示
    懲儆。
據上論斷，應依刑事訴訟法第二百八十四條之一、第二百九十九
條第一項前段，刑法第二百七十七條第一項、第四十一條第一項
前段，刑法施行法第一條之一第一項、第二項前段，判決如主文
。
本案經檢察官黃育仁到庭執行職務。
中    華    民    國    99    年    9     月    28    日
                  刑事第八庭  法  官  陳彥宏
以上正本證明與原本無異。
如不服本判決應於收受判決後10日內向本院提出上訴書狀，並應
應敘述具體理由。其未敘述上訴理由者，應於上訴期間屆滿後20
日內向本院補提理由書(均須按他造當事人之人數附繕本)「切勿
逕送上級法院」。
                              書記官  范煥堂
中    華    民    國    99    年    9     月    28    日
論罪法條：刑法第277條第1項
中華民國刑法第277條
傷害人之身體或健康者，處3 年以下有期徒刑、拘役或1 千元以
下罰金。
犯前項之罪因而致人於死者，處無期徒刑或7 年以上有期徒刑；
致重傷者，處3 年以上10年以下有期徒刑。

司法院資訊處製作；財團法人民間司法改革基金會備份。
